臺灣高等法院民事判決　　　　　　　　　94年度再易字第86號
再 審 原告　安倉營造股份有限公司
法定代理人　張欣夷
再 審 被告　頤偉實業有限公司
法定代理人　趙志偉
上列當事人間給付工程款事件，再審原告對於中華民國94年6月
14日本院94年度建上易字第2號確定判決提起再審之訴，本院判
決如下：
    主  文
再審之訴駁回。
再審訴訟費用由再審原告負擔。
    事實及理由
一、按再審之訴，應於30日之不變期間內提起。前項期間，自判
    決確定時起算，判決於送達前確定者，自送達時起算。民事
    訴訟法第500條第1項、第2項前段定有明文。本件再審原告
    對於本院94年度建上易字第2號確定判決（下稱原確定判決
    ）提起再審之訴，而原確定判決雖於94年6月14日確定，惟
    係於94年6月30日始送達再審原告，其於94年7月21日提起本
    件再審，尚未逾30日之不變期間，合先敘明。
二、本件再審原告起訴主張略以：參與系爭協議書簽訂之證人趙
    志偉、張立雍於一審所為證言，足以認定再審被告已同意再
    審原告只負責清償0000000元，並拋棄其餘請求。原確定判
    決就此足以影響判決結果之重要證據漏未斟酌，顯有民事訴
    訟法第497條之再審理由。又兩造曾簽訂協議書，就系爭新
    台幣0000000元之債務，再審被告同意由再審原告負責清償
    0000000 元，訴外人楊盛傑負責清償793000元，並同意返還
    訴外人楊盛傑前所簽交面額0000000元之支票一紙，再審原
    告則同意以後尚未完成及請款部分，再審被告得向再審原告
    請領工程款，顯見兩造相互讓步，創設新法律關係，核屬民
    法第736條之和解，原確定判決未加適用，亦有民事訴訟法
    第496條第1項第1款適用法規顯有錯誤之再審事由等語。
三、按依民事訴訟法第466條不得上訴於第三審法院之事件，除
    民事訴訟法第496條規定外，其經第二審確定之判決，如就
    足影響於判決之重要證物，漏未斟酌，亦得提起再審之訴，
    此觀民事訴訟法第497條規定甚明。換言之，漏未斟酌之證
    物須足以影響判決結果，始克當之。
四、查原確定判決業於其理由說明系爭工程合約二紙均加註：「
    雄聖實業有限公司（法定代理人楊盛傑）若無法依照合約履
    行付款，甲方保證人安倉股份有限公司（即再審原告）無條
    件為乙方頤偉實業有限公司（即再審被告）支付此合約所有
    項目之金額。」是再審原告已允諾就雄聖公司未付之工程款
    擔負保證之責。嗣楊盛傑簽發用以支付雄聖公司所欠第二期
    工程款0000000元之支票未獲兌現，兩造及楊盛傑乃於91 年
    12月16日簽立系爭協議書，約定再審被告就尚未完成及請款
    部分得向保證人即再審原告請求。足見再審被告並無減少或
    免除再審原告保證責任之意，而係再度強調再審被告就尚未
    完成及請款部分仍應負保證責任。系爭協議書雖記明(1)保證
    人即再審原告同意開立0000000元期票1月20日支付再審被告
    ；(2)楊盛傑同意開793000元期票2月28日支付再審被告，惟
    並未載有再審被告放棄其餘請求之字樣，是前開約定應屬新
    債清償，而非和解。本件楊盛傑所簽發之793000元支票既未
    兌現，則該793000元之債務仍然存在，再審原告所負之工程
    款保證責任自未消滅等語。
五、再審原告雖主張原確定判決漏未斟酌證人趙志偉、張立雍於
    一審之證詞。但查：
(1)再審原告所舉渠等證言內容分別為：
  趙志偉於原審證稱：「... 我就到台北來找安倉營造股份有限
  公司，當天我是見到張立雍及另外一位證人張道樞，他們兩人
  就坐下來跟我協商，他們說希望我繼續做下去，他們願意做保
  證人，如果楊盛傑的雄聖公司不履行他們會負責，當天就在那
  邊變更合約，當天楊盛傑也在場... 後來定金支票就兌現了，
  當天是定金支票跳票的那一天，當天我也有請求被告公司（即
  再審原告安倉股份有限公司）要換楊傑開立新台幣0000000元
  的支票，安倉公司不肯，因為發票日還沒有到又還沒有跳票，
  安倉公司也同意當保證人就請我們繼續施工，之後我們就繼續
  施工了，後來新台幣0000000元的支票也跳票了，我就再去被
  告安倉公司找證人張道樞、證人張立雍，我碰到證人張道樞向
  他說明跳票的事情也帶了請款單，證人張道樞有在請款單上簽
  名，他說只要我有做完他願意付我錢，當天他就找證人張立雍
  跟楊盛傑來開會，開會時立了協議書，被告開立0000000元的
  支票，楊盛傑開793000元的支票，我當時有要求被告安倉公司
  在楊盛傑所開的支票後面背書，但是安倉公司沒有背書，他們
  說安倉公司已經做保證了不需要再背書，所以當天我、楊盛傑
  、張立雍就簽了協議書，然後我就回公司，當天安倉公司表示
  我完成的部分還沒有經過驗收，楊盛傑也要負一部分的責任，
  所以安倉公司不願意全部付款給我，只願意付新台幣0000000
  元，另外的新台幣793000元則由楊盛傑開票，協議書簽完後我
  就回高雄了... 」（見再審原告所提之再證2）證人張立雍於
  原審證稱：「當天有原告（即再審被告頤偉實業有限公司）法
  定代理人、楊盛傑及我、我的父親在場，原告當時認為我們要
  負保證的責任，於是我們為了推動工程進行，我們就同意作為
  保證人就變更合約... 」「（法官：提示本院卷第25 頁協議
  書有何意見？）沒有意見。保證人是我簽名的，因為在工程計
  價第一期款被告安倉公司已經給付給雄聖公司，但是原告頤偉
  實業有限公司說沒有收到錢，雄聖公司跳票，要求被告安倉公
  司履行保證的責任，我們（我、原告法定代理人、楊盛傑）就
  在安倉公司寫這個協議書，三方就新台幣0000000元部分的清
  償達成協議，由被告安倉公司負責新台幣0000000元，楊盛傑
  負責新台幣793000元，當天原告同意這樣的付款方式所以他在
  上面簽名。」（見再審原告所提之再證2）
(2)依證人趙志偉所述，其本要求再審原告於楊盛傑簽發之793000
  元支票上背書，因再審原告表明已應允保證，無庸另行背書，
  其始作罷。是證人趙志偉於協議當時，顯無免除再審原告就此
  部分之保證責任。而證人張立雍僅證稱證人趙志偉於協議當時
  同意0000000元之工程款分別以再審原告、楊盛傑各簽發面額
  0000000元、793000元支票支付，參諸系爭協議書第4點內容及
  證人趙志偉證詞，可知兩造於協議當時，除就前開支付方式固
  曾達成合致外，並言明再審原告仍須擔負保證之責。故證人趙
  志偉、張立雍之證言縱加以斟酌，亦無從影響原確定判決之認
  定結果。
六、又原確定判決理由中已敘明本件應屬新債清償，而非和解，
    系爭793000元債務並未消滅，業如上述，自無再予適用民法
    第736條之理。再審原告指摘原確定判決有未適用民法第736
    條之錯誤，洵屬誤會。
七、綜上，再審原告以原確定判決有民事訴訟法第496條第1項第
    1款、第497條之再審事由，提起再審之訴，顯無再審理由，
    爰不經言詞辯論，逕以判決駁回之。
八、據上論結，本件再審之訴顯無理由，依民事訴訟法第502條
    第2項、第78條，判決如主文。
中　　華　　民　　國　　94　　年　　9 　　月　　9 　　日
                  民事第一庭  審判長法　官　張耀彩
　　　　　　　　　　　      　　　　法　官　林金吾
　　　　　　　　　　　      　　　　法　官　盧彥如
正本係照原本作成。
不得上訴。
中　　華　　民　　國　　94　　年　　9 　　月　　12　　日
　　　　　　　　　　　　　　　　　　書記官　鄭兆璋
